臺灣士林地方法院民事判決　　　　　　　　　　　　九十二年度簡上字第二一０號
　　上　訴　人　乙○
　　被 上訴 人　甲○○
當事人間請求損害賠償事件，上訴人對於中華民國九十二年九月五日本院士林簡易庭
九十二年度士簡字第九四六號第一審判決提起上訴，本院於九十三年三月三十一日言
詞辯論終結，判決如下：
    主  文
上訴駁回。
第二審訴訟費用由上訴人負擔。
    事實及理由
一、本件上訴人上訴主張：被上訴人甲○○於民國八十七年間，在其子何其螢、何其
    璟共有之台北市○○區○○段三小段五二六地號土地上搭蓋雞舍，並將上訴人自
    四十八年起即埋設於該土地下之自來水管，秘密移至後方五公尺石造駁崁下方之
    地面上，又被上訴人在駁崁上方之土地，因栽種竹筍而將其他樹木、雜草砍除，
    復未作好水土保持，導致九十年九月十七日納莉颱風來襲時，大量赤泥及洪水沖
    倒該駁崁，並壓毀上訴人所有之自來水管，造成上訴人無水可用，而必須自接軟
    管維持供水，上訴人要求被上訴人儘速回復原狀，亦未獲置理，為此，爰依民法
    第一百八十四條第一項之規定，訴請被上訴人賠償上訴人自九十年九月十八日起
    至九十二年二月二十日止，每日來回四趟控制該水管開關所受相當於工資之損害
    新台幣（下同）十四萬二千八百元，及自起訴狀繕本送達翌日起至清償日止按年
    息百分之五計算之利息。原判決未審酌上訴人遭受損害與被上訴人行為間之因果
    關係，若被上訴人稱該水管十年前就在地面上，其興建雞舍必與該水管重疊，足
    見水管係被上訴人所遷移，又原審認照片上栽種竹子已長出雜草，適足以證明雜
    草已遭被上訴人砍除，原審又認納莉颱風必成災害，實無所據，且原審所採信台
    北市議員陳碧峰等人會勘無濫墾濫伐之事，該陳碧峰等偽造文書一案已移轉高檢
    署偵辦，上開會勘尚難認屬真實，又原判決未調查雞舍搭建之時間，偏聽被上訴
    人一面之詞，實難令人信服。並聲明：（一）原判決廢棄；（二）右廢棄部分，
    被上訴人應給付上訴人十四萬二千八百元，及自起訴狀繕本送達翌日起至清償日
    止按年息百分之五計算之利息。
二、被上訴人辯稱：上訴人所稱之「雞舍」，係被上訴人之祖父很久以前所興建，被
    上訴人並未加以改建，只是用一些浪板加蓋，被上訴人並未將原埋設於系爭土地
    下之水管遷移至靠近駁崁之地面上，依其印象，該水管原先就在駁崁下方，不是
    在雞舍之位置。駁崁上方之土地，很久前即為竹林，被上訴人並沒有將附近之雜
    草砍除，且該土地經相關人員會勘之結果，亦認定並無濫墾濫伐之情事，上訴人
    指被上訴人未作好水土保持，並非真實。系爭水管被壓毀乃因颱風之天然災害所
    致，並非被上訴人所為，且上訴人發現此情形後，本應儘速向自來水公司申請修
    復，其怠於申請，以致供水遲遲無法恢復正常，應不得請求被上訴人賠償該期間
    內之損失。又自來水處已於九十一年八、九月間修復系爭水管等語。並聲明：駁
    回上訴。
三、上訴人主張其所使用並通過台北市○○區○○段三小段五二六地號土地之自來水
    管，於九十年九月十七日納莉颱風來襲時，遭倒塌之駁崁壓毀，導致其必須自行
    以軟管接通，以維持供水等情，業據其提出照片三幀為證，且為被上訴人所不爭
    執，自堪信為真實。
四、按「當事人主張有利於己之事實者，就其事實有舉證之責任。」民事訴訟法第二
    百七十七條前段定有明文。是原告需就其所主張利己之前開事實，負舉證之責，
    應先敘明。經查：
（一）上訴人就其主張被上訴人擅自將系爭水管自地下遷移至五公尺外之地面乙節，
      固提出給水裝置內外線工程設計圖（圖中以不同顏色線條標示水管遷移前後之
      位置）一件及照片一張為證。然該設計圖中之原始管線位置，乃上訴人於四十
      八年間申請新設自來水管時計畫埋設之位置，上訴人又稱其於六十幾年曾將該
      水管換成四分粗之塑膠管，再者，系爭台北市○○區○○段三小段五二六地號
      土地原為被上訴人之祖父何添丁所有，後由被上訴人之父取得，現則為被上訴
      人之子何其螢、何其璟共有，亦為上訴人所不爭，是縱認上訴人所提之設計圖
      內容屬實，惟其時間距今已有四十餘年之久，又上訴人曾自行更換過水管，且
      土地所有權人亦有更易，尚難僅憑該紙設計圖即認定被上訴人有遷移系爭水管
      之情形。又上訴人所提出之照片一張，據上訴人主張係於被上訴人遷移伊之水
      管後所拍攝，然照片中僅見地面上有水管一條，並未看到被上訴人，亦無被上
      訴人遷移水管之動作，依該照片實無從認定係被上訴人將該水管遷移至駁崁下
      地面。
（二）上訴人又主張被上訴人曾於八十七年間在系爭土地上搭蓋雞舍，故系爭水管應
      係被上訴人所遷移等語，惟被上訴人否認有新蓋雞舍及遷移系爭水管之情事，
      辯稱只是用浪板稍微加蓋，並未挖地亦無遷移水管等語。經查，上訴人所指之
      「雞舍」，係由木板及浪板簡單所搭蓋，且木板部分已殘破而無法遮風擋雨，
      此有兩造所不爭執之照片二幀附卷可參（原審卷六十頁），以上開雞舍之建材
      及搭蓋方式觀之，並無將地面下經過之水管挖出遷移之必要性，且系爭水管於
      八十七年間是否仍在該雞舍所在位置之地下，上訴人亦未舉證以實其說，是上
      訴人以該雞舍之存在即推測水管係遭被上訴人擅自挖出遷移，實不足採。又上
      訴人指摘若被上訴人稱該水管十年前就在地面上，其興建雞舍必與該水管重疊
      ，足見水管是被上訴人所遷移等語，然被上訴人係辯稱該水管依其印象原即在
      坡崁下，並不在雞舍位置，是上訴人指摘之內容，亦乏所據。
（三）上訴人主張被上訴人在駁崁上方土地砍除樹木、雜草，未作好水土保持，導致
      納莉颱風來襲時，駁崁倒塌而壓毀水管乙節，雖提出種有竹子之地面照片三幀
      為證，然以該照片所示僅是地上長著許多竹子及雜草之情形，並不足以認為該
      地曾遭被上訴人砍除樹木、雜草，亦不足以證明被上訴人有未作好水土保持之
      情形。又被上訴人土地上之駁崁，雖於納莉颱風侵襲時崩塌，被上訴人辯稱係
      因颱風造成土石流所致，為天災而非人為因素等語，並提出其與台北市議員陳
      碧峰、台北市政府建設局及自來水事業處人員會勘認為並無濫墾濫伐之情事，
      有台北市議會九十一年七月一日議秘服字第九一０六五五四二００號函及所附
      九十一年六月二十八日會勘紀錄可參，又上訴人並未舉證證明該駁崁之崩塌係
      出於被上訴人何種行為或不行為所引發，自無從單以駁崁於颱風侵襲期間崩塌
      之事實，即認為被上訴人有何故意或過失行為。是上訴人此項主張，亦不足採
      。
（四）至於上訴人提出之最高法院檢察署九十三年二月四日九十三台義字第０一四０
      五號函影本，主旨僅係「檢送乙○先生九十三年一月二十八日之告訴告發狀及
      相關資料各乙份」，又台灣高等法院檢察署九十二年四月十六日檢紀麗字第五
      三一一號令，主旨為「檢發陳碧峰等偽造文書案卷」，內容則為台灣台北地方
      法院檢察署呈請移轉該案至台灣士林地方法院檢察署偵辦，均只是程序上檢送
      書狀或移送案件至管轄之地檢署，並不足以作為上訴人主張前揭會勘紀錄不實
      之證明。上訴人另提出之九十一年他字第二０八七號案之補充證據及理由狀及
      九十一年度調偵字第三三三號、九十一年度他字第六０七號刑事告訴補充理由
      狀影本各一份，然其原係上訴人先前在各該案件中提出之書狀，內容本係上訴
      人自己之陳述，自不得作為上訴人本案主張之證明。
（五）此外，上訴人對於其每日來回四趟控制該水管開關之事實，及每趟所受相當於
      工資之損害七十元係如何計算，並未提出證據加以證明，實難認為上訴人主張
      每日二百八十元之損害有何依據。
五、綜上所述，本件上訴人既無法證明被上訴人有其所主張之侵權行為，是其訴請被
    上訴人賠償十四萬二千八百元，尚不可採，原審判決並無違誤，上訴意旨求予廢
    棄改判，並無理由，應予駁回。
六、因本案事證已臻明確，兩造其餘主張、陳述及所提之證據，核與判決結果並無影
    響，爰不一一論述，附此敘明。
七、據上論結，本件上訴為無理由，依民事訴訟法第四百三十六條之一第三項、第四
    百四十九條第一項、第七十八條，判決如主文。
中　　　華　    民　　　國　　九十三　　年　　　四　　　月　　 十四 　　日
                                        臺灣士林地方法院民事第一庭
　　　　　　　　　　　　　　　　　  　    　審判長法官　黃小瑩
　　　　　　　　　　　　　　　　　　　　　　法      官　陳靜芬
　　　　　　　　　　　　　　　　　　　　　　法      官　高愈杰
右為正本係照原本作成。
本判決不得上訴。
中　　　華　　　民　　　國　　九十三　　年　　　四　　　月　　 十五　　 日
                                            法院書記官  林翰章
